【裁判字號】    99,訴,1419
【裁判日期】    991206
【裁判案由】    違反毒品危害防制條例
【裁判全文】
臺灣彰化地方法院刑事判決              99年度訴字第1419號
公  訴  人  臺灣彰化地方法院檢察署檢察官
被      告  洪誌陽
上列被告因違反毒品危害防制條例案件，經檢察官提起公訴（99
年度毒偵字第1737號），本院依簡式審判程序判決如下：
    主    文
洪誌陽施用第一級毒品，累犯，處有期徒刑拾月，扣案之第一級
毒品海洛因貳包（驗餘淨重合計零點貳陸貳玖公克）均沒收銷燬
之。
    犯罪事實
一、洪誌陽前因施用毒品案件，經本院裁定送觀察、勒戒後，經
    評定有繼續施用毒品之傾向，再經本院裁定送戒治處所施以
    強制戒治，嗣經裁定停止戒治，所餘期間交付保護管束，復
    經本院裁定撤銷停止戒治，令入戒治處所施以強制戒治，而
    於民國90年7 月19日執行完畢出監，由臺灣彰化地方法院檢
    察署檢察官以90年度戒毒偵字第1267號、1268號為不起訴處
    分確定。於上揭強制戒治執行完畢釋放後5 年內，又因施用
    毒品案件，經檢察官提起公訴並聲請強制戒治，強制戒治部
    分因毒品危害防制條例修正，於93年1 月9 日釋放出所；起
    訴部分則經本院以92年度訴字第1245號判決判處有期徒刑8
    月確定；又因施用毒品案件，經本院以93年度訴字第48號判
    決判處有期徒刑10月確定。上開二案經接續執行，於94 年4
    月7 日縮短刑期假釋出監，並於同年6 月26日假釋期滿未經
    撤銷，視為執行完畢。又因施用毒品案件，經臺灣高等法院
    以96年度上訴字第664 號事判決判處有期徒刑1 年4 月確定
    （第一案）；復因竊盜案件，經本院以96年度易字第38 號
    判決判處有期徒刑4 月、4 月，應執行刑7 月確定（第二案
    ）；再因竊盜案件，經本院以96年度易字第35 0號判決判處
    有期徒刑7 月、8 月，應執行有期徒刑1 年2 月確定（第三
    案）；又因竊盜案件，經本院以96年度易字第516 號判處有
    期徒刑7 月（第四案）；再因竊盜案件經本院以96年度易字
    第516 號判決判處有期徒刑7 月確定（第五案）；另因公共
    危險案件經本院以96年度交易字第8 號判決判處有期徒刑4
    月確定（第六案）；上開六案嗣均經減刑且定應執行刑2 年
    確定，於97年12月22日縮短刑期假釋出監，並於98年1 月2
    日假釋期滿未經撤銷，視為執行完畢。詎其仍不知悔改，復
    基於施用第一級毒品海洛因之犯意，於99年9 月14日下午1
    時30分許，在彰化縣芳苑鄉○○村○○路○○段「大眾爺廟
    」附近，以將海洛因摻水置於針筒內注射身體之方式，施用
    第一級毒品海洛因1 次。嗣為警於99年9 月14日下午2 時許
    ，在彰化縣芳苑鄉○○村○○路104 巷1 號前處，見其形跡
    可疑上前盤查，當場扣得其所有之第一級毒品海洛因2 包（
    1 包驗餘淨重0.0568公克、1 包驗餘淨重：0.2061公克，合
    計淨重0.2629公克），經徵得其同意採集尿液送驗，檢驗結
    果呈可待因及嗎啡陽性反應，始循線知悉上情。
二、案經彰化縣警察局芳苑分局報告臺灣彰化地方法院檢察署檢
    察官偵查起訴。
    理    由
一、本案被告洪誌陽所犯係死刑、無期徒刑、最輕本刑為3 年以
    上有期徒刑以外之罪，其於準備程序就前揭被訴事實為有罪
    之陳述，經受命法官告知簡式審判程序之旨，並聽取其與公
    訴人之意見後，本院認無不得或不宜改依簡式審判程序進行
    之處，爰依刑事訴訟法第273 條之1 第1 項、第284 條之1
    ，裁定由受命法官獨任進行簡式審判程序，合先敘明。
二、上揭事實，業據被告洪誌陽迭於警、偵訊及本院審理時均坦
    承不諱，且其於99年9 月14日為警查獲時所採取之尿液，經
    送鑑驗結果，確呈嗎啡（按一般施用海洛因者會在其體內代
    謝為嗎啡成分殘留，並經由尿液排出）陽性反應，有彰化縣
    警察局芳苑分局委託檢驗尿液代號與真實姓名對照認證單及
    詮昕科技股份有限公司00000000號濫用藥物尿液檢驗報告各
    1 紙附卷可稽；而扣案之白色粉末2 包（1 包驗餘淨重0.05
    68公克、1 包驗餘淨重0.2061公克），經送鑑驗結果確含海
    洛因成分，此分別有行政院衛生署草屯療養院99年10月5 日
    草療鑑字第0990900242號、第0000000000號鑑定書2 紙在卷
    足憑，足認被告之自白確與事實相符，洵堪採信。
三、按依毒品危害防制條例第20條第2 項規定觀察、勒戒或強制
    戒治執行完畢釋放後，5 年後再犯第10條之罪者，適用本條
    前二項之規定；又經觀察、勒戒或強制戒治執行完畢釋放後
    ，5 年內再犯第10條之罪者，應由檢察官偵查起訴，毒品危
    害防制條例第20條第3 項、第23條第2 項分別定有明文。而
    參酌該條例第20條第3 項立法理由：「觀察、勒戒或強制戒
    治後5 年後再犯者，顯見前所實施之觀察、勒戒或強制戒治
    已足以遮斷其施用毒品之癮，為期自新及協助其斷除毒癮，
    對此5 年後再犯者爰明定仍適用初犯之規定，先經觀察勒戒
    、強制戒治之程序」及第23條第2 項之立法理由：「經觀察
    、勒戒或強制戒治後5 年內再犯者，其再犯率甚高，原據以
    實施之觀察勒戒及強制戒治既已無法收其實效，爰施以刑事
    處遇」，足見5 年後再犯者，應再適用觀察、勒戒程序，係
    因前所實施之觀察、勒戒或強制戒治已足以遮斷其施用毒品
    之癮，致5 年內未再犯，故再予其自新機會，重啟觀察、勒
    戒程序；如觀察、勒戒或強制戒治執行完畢釋放後5 年內曾
    再犯施用毒品案件，且於再犯後5 年內復有施用毒品犯行，
    則之前戒毒程序顯未能有效遮斷其施用毒品之癮，依前開立
    法意旨，自無再施以觀察、勒戒之必要，應由檢察官偵查起
    訴（最高法院95年度第7 次、97年度第5 次刑事庭會議決議
    參照）。查被告初犯施用毒品案件，經觀察、勒戒及強制戒
    治執行完畢釋放日係90年7 月19日，而本次公訴人起訴被告
    施用第一級毒品之犯罪時間為99年9 月14日所犯，雖距離前
    述強制戒治執行完畢釋放日已逾5 年，然被告於前述強制戒
    治執行完畢釋放日後5 年內，即曾因再犯施用毒品案件，經
    本院以92年度訴字第1245號、93年度訴字第48號判決判處有
    期徒刑8 月、10月確定，有臺灣高等法院被告前案紀錄表在
    卷可按，則揆諸前開說明，公訴人就被告本案施用毒品之犯
    行提起公訴，核無違誤，自應由本院依法判決。
四、核被告所為，係犯毒品危害防制條例第10條第1 項之施用第
    一級毒品罪。其為供己施用而於施用前後持有海洛因之低度
    行為，為其施用之高度行為所吸收，不另論罪。又查被告曾
    因施用毒品案件，經臺灣高等法院以96年度上訴字第664 號
    事判決判處有期徒刑1 年4 月確定（第一案）；復因竊盜案
    件，經本院以96年度易字第38號判決判處有期徒刑4 月、4
    月，應執行刑7 月確定（第二案）；再因竊盜案件，經本院
    以96年度易字第350 號判決判處有期徒刑7 月、8 月，應執
    行有期徒刑1 年2 月確定（第三案）；又因竊盜案件，經本
    院以96年度易字第516 號判處有期徒刑7 月（第四案）；再
    因竊盜案件經本院以96年度易字第516 號判決判處有期徒刑
    7 月確定（第五案）；另因公共危險案件經本院以96年度交
    易字第8 號判決判處有期徒刑4 月確定（第六案）；上開六
    案嗣均經減刑且定應執行刑2 年確定，已於97年12月22日縮
    短刑期假釋出監，並於98年1 月2 日假釋期滿未經撤銷，視
    為執行完畢，有臺灣高等法院被告前案紀錄表1 份附卷可稽
    ，其受此有期徒刑執行完畢後，5 年內故意再犯有期徒刑以
    上之罪，為累犯，應依刑法第47條第1 項之規定，加重其刑
    。爰審酌被告前有違反麻醉藥品管理條例、多次竊盜案件之
    前科，又因施用毒品案件，經法院送觀察勒戒、強制戒治以
    及2 次判刑確定並於98年1 月2 日執行完畢後，竟復犯本案
    犯行，足見其自制能力尚有未足，有接受相當期間監禁教化
    之必要，以促其及早矯正吸毒惡習；惟念及被告犯罪之動機
    、目的係因施用毒品之習性難以戒除，其犯罪手段主要係戕
    害自己之身心，對他人權益之侵害仍屬有限及犯罪後坦承犯
    行之態度等一切情狀，量處如主文所示之刑，以示懲儆。扣
    案之海洛因2 包（1 包驗餘淨重0.0568公克、1 包驗餘淨重
    0.2061公克，合計淨重0.2629公克），係屬第一級毒品，為
    被告所有，且係供其施用毒品所用，業據被告於本院訊問時
    供承在卷，爰依毒品危害防制條例第18條第1 項前段規定，
    沒收銷燬之。
據上論斷，應依刑事訴訟法第273 條之1 第1 項、第299 條第1
項前段，毒品危害防制條例第10條第1 項、第18條第1 項前段，
刑法第11條、第47條第1 項，判決如主文。
本案經檢察官廖偉志到庭執行職務。
中    華    民    國    99    年    12    月     6    日
                  刑事第四庭    法  官  吳永梁
以上正本證明與原本無異。
如不服本判決應於收受判決後10日內向本院提出上訴書狀，並應
敘述具體理由；其未敘述上訴理由者，應於上訴期間屆滿後20日
內向本院補提理由書( 均須按他造當事人之人數附繕本) 「切勿
逕送上級法院」。
中    華    民    國    99    年    12    月     6    日
                                書記官  許原嘉
附錄本案論罪科刑法條全文：
毒品危害防制條例第10條
施用第一級毒品者，處6 月以上5 年以下有期徒刑。
施用第二級毒品者，處3 年以下有期徒刑。

司法院資訊處製作；財團法人民間司法改革基金會備份。
